臺灣臺中地方法院小額民事判決
                                   109年度中小字第5335號
原      告  林佑宣  

被      告  王美敏  

                      送達地址：臺中市○○區○○路○段00000號0樓

上列當事人間請求損害賠償事件，本院於民國110年9月14日言詞
辯論終結，判決如下：
    主      文
被告應給付原告新臺幣5,400元，及自109年11月6日起至清償日
止，按年息百分之5計算之利息。
原告其餘之訴駁回。
訴訟費用新臺幣1,000元由被告負擔5分之2，餘由原告負擔。
本判決第一項得假執行。但被告如以新臺幣5,400元為原告預供
擔保後，得免為假執行。 
    事實及理由
壹、程序方面：
    按訴狀送達後，原告不得將原訴變更或追加他訴；但擴張或
    減縮應受判決事項之聲明者，不在此限，民事訴訟法第255
    條第1項第3款定有明文。本件原告起訴聲明第1項原係請求
    ：「被告應給付原告新臺幣（下同）1萬元，並自遞狀翌日
    起至清償日止，按年息百分之5計算之利息。」。嗣而於訴
    狀送達後，於民國110年2月17日具狀變更聲明為：「被告應
    給付原告12,700元，並自遞狀翌日起至清償日止，按年息百
    分之5計算之利息。」（見本院卷第93頁）核屬聲明之擴張
    ，合於前開規定，應予准許，先予敘明。
貳、實體方面：
一、原告主張：
　  被告於109年4月12日下午6時34分許，騎乘車牌號碼000-000
    號普通重型機車(下稱系爭機車)，欲至台中市南區美村路與
    懷寧街口之餐廳用餐，而將系爭機車停放於原告駕駛車牌號
    碼000-0000號自小客車（下稱系爭汽車）右側，當下系爭汽
    車完全停駛未有移動，被告本應注意停車間距，並應踩立系
    爭機車中柱以使維持停放穩固，然被告當時僅使用系爭機車
    之側柱斜停機車，即逕自行進入餐廳內用餐，隨後系爭機車
    即自行滑動，造成系爭汽車右侧後門至前門產生連續刮損痕
    跡而受損，原告受有12,700元修復費用之損害。且系爭機車
    左側剎車與手把高度經警方量測與原告係爭車輛右側前後門
    連續刮痕高度吻合，足徵系爭汽車確遭系爭機車刮損。又系
    爭汽車乃係原告與前妻即訴外人王怡珺於離婚前合資購買，
    由訴外人王怡珺掛名登記為車主，然系爭汽車自購入迄今，
    均由原告單獨占有使用，期間系爭汽車維修保養事宜亦均由
    原告負擔，僅因離婚之夫妻財產爭議，故訴外人王怡珺尚未
    將系爭汽車過戶予原告，原告仍為系爭汽車之所有權人。並
    聲明：㈠被告應給付原告12,700元,並自遞狀翌日起至清償日
    止,按年息百分之5計算之利息。㈡願供擔保，請求准予宣告
    假執行。㈢訴訟費用由被告負擔。
二、被告則以：　　
　㈠系爭汽車非原告所有，原告並非本件債權債務關係之當事人
    ，其逕行提起本訴訟，請求被告應賠償其損害，自屬當事人
    不適格，原告之訴於法律上顯無理由，自應予駁回其訴。
　㈡原告雖稱係因被告所有之系爭機車自行滑動，進而造成系爭
    汽車受有刮損。姑不論斯時系爭汽車之車主究為何人，惟由
    原告提出之台中市政府警察局道路交通事故初步分析研判表
    以觀，對於被告初步分析研判可能之肇事原因欄中清楚載明
    「本案依現有跡證尚難客觀釐清肇事原因」，亦即系爭機車
    有無自行滑動?系爭汽車刮損係何時發生?何地?何人所造成?
    均未能釐清。事發當日被告進入餐廳與家人用餐近20分鐘後
    ，原告突然於餐廳門口大喊尋找系爭機車之車主，被告一走
    出店門口即發現系爭機車仍停在原處，並未有原告所稱傾倒
    或滑動之情事。且原告當時在休旅車上，等配偶從店裡取餐
    出來，系爭機車重量超過100 公斤,倘若真的傾倒撞擊原告
    休旅車車門,原告當下怎麼可能沒有聽到撞擊聲?又系爭機車
    的長度約1.8米，系爭汽車的長度約4.5米，事故當時無風無
    雨且現場地勢平坦，系爭機車倘若真的傾倒撞擊系爭汽車右
    後車門，理當僅會在右後車門處產生撞擊凹點，豈可能如該
    車現況般、由原告休旅車的右後車門一路向前到右前車門？
    系爭汽車當時係停靠在店家門口且未熄火，具有一般社會經
    驗之人一眼即可知此狀況應該是在臨停取餐中，被告在明知
    該車隨時有人上下車之情況下，當然是將系爭機車停靠在不
    會阻礙系爭汽車右側前門及後門開合之處，豈可能會想徒惹
    爭端去停靠在系爭汽車之車門上。本件實情應為原告將系爭
    汽車停靠在店門口，被告之系爭機車則係停靠在系爭汽車車
    尾右後方，兩車並非平行併排，而係一前一後的狀態，待原
    告配偶取餐完成，原告因車前有店家廣告阻擋，故倒車欲先
    騰出車前空間以便後續向左駛入一般車道，而不慎擦撞停靠
    在其休旅車右後方之系爭機車，如此才能合理解釋系爭汽車
    右後門延伸到右前門刮痕之成因。而原告所提估價單之估價
    日期為109 年5月7日，距離事發日之109年4月12日，已經過
    將近1個月，且原告亦無法證明該估價單所載修缮項目係被
    告所造成，此外，原告休旅車 103 年出廠，距原告起訴主
    張之事發日已逾6年，系爭汽車應無殘值可言，原告主張即
    無理由等語，資為抗辯。並聲明：1.原告之訴及假執行之請
    求均駁回。2.訴訟費用由原告負擔。3.如受不利判決,被告
    願供擔保,請准宣告免為假執行。
三、得心證之理由：
  ㈠原告上開系爭汽車受損之主張，業據其提出道路交通事故當
    事人登記聯單、估價單等件為證（見本院卷第21-23頁），
    核與本院依職權調閱之臺中市政府警察局道路交通事故調查
    卷宗（含道路交通事故現場圖、道路交通事故調查報告表、
    酒精測定紀錄表、交通事故補充紀錄表、道路交通事故初步
    分析研判表、現場照片等）（見本院卷第25-42頁）大致相
    符，惟原告主張被告應就系爭汽車之損害負賠償責任，則經
    被告否認在卷，並以前揭情詞置辯，是本件爭點厥為：⒈原
    告是否得請求被告給付系爭汽車修理費用？⒉若可，則其得
    請求之金額若干？
　㈡經查：原告請求被告給付12,700元之修車費用，不外以系爭
    汽車乃係原告與前妻即訴外人王怡珺於離婚前合資購買，雖
    由訴外人王怡珺掛名登記為車主，然系爭汽車自購入迄今，
    均由原告單獨占有使用，期間系爭汽車維修保養費用亦均由
    原告負擔，僅因離婚之夫妻財產爭議，故訴外人王怡珺尚未
    將系爭汽車過戶予原告，原告亦為系爭汽車之所有權人等理
    由為據；而核與證人王怡珺110年2月25日於本院言詞辯論程
    序中證述：「（問：你與原告是在什麼時候結婚、什麼時候
    離婚？）100年10月的時候結婚，離婚是在105年。」、「問
    ：系爭車輛購買的時點為何？）103年的時候。」、「問：
    系爭車輛當初購買時的金額是多少？出資的人為何？）我當
    時確實有出資65萬元，但原告出資多少我忘記了。」、「問
    ：當時有無約定是由誰所有？）沒有。」、「問：本件事故
    發生後，車子的維修費係由何人支出？）因為車子我一直拿
    不回來，所以我不知道有發生事故，如果有發生事故，應該
    維修的費用是原告付的，我並沒有出。」、「問：你們從共
    同買車子後，都是誰使用？）一開始都是原告使用，後來是
    原告車子不還我，所以系爭車輛我從來沒有用過，我自己後
    來有買另外壹台車子，目前在使用中。」等語大致相合（見
    本院卷第172、173頁），是堪認屬實。即系爭汽車雖登記於
    證人王怡珺名下，然實際上原告亦有出資，且為占有使用、
    支出維修費用之人甚明。參以證人王怡珺就原告占有系爭汽
    車一節而提起之侵占刑事告訴，復業經臺灣臺中地方檢察署
    檢察官為不起訴處分，並經臺灣高等檢察署臺中檢察分署駁
    回再議確定，認定：並無積極證據證明離婚後，系爭汽車已
    協議歸證人王怡珺所有或法院判決屬王怡珺所有，且原告亦
    未將平時使用之系爭汽車交付予王怡珺使用等情，有前開不
    起訴書、處分書在卷可稽（見本院卷第149-161頁），足徵
    原告確實為系爭汽車之實際使用人，亦因出資，而取得部分
    之所有權無訛，不因現登記名義人為證人王怡珺，即影響原
    告得就系爭汽車修理費用之支出，向被告請求之地位，被告
    所為原告當事人不適格等之抗辯，並無理由。
  ㈢按因故意或過失，不法侵害他人之權利者，負損害賠償責任
    ；又負損害賠償責任者，除法律另有規定或契約另有訂定外
    ，應回復他方損害發生前之原狀，債權人亦得請求支付回復
    原狀所必要之費用，以代回復原狀，民法第184條、第213條
    第1項、第3項分別定有明文。次按損害賠償之債，以有損害
    之發生及有責任原因之事實，並二者之間，有相當因果關係
    為成立要件（最高法院48年臺上字第481號判例意旨參照）
    ，亦即損害之發生，必基於侵權行為所導致，而有因果關係
    ，方得據以主張損害賠償。本件原告起訴請求被告給付12,7
    00元，係認被告過失導致系爭汽車右後、右前車門門片受損
    ，而支出鈑金、烤漆等費用（見本院卷第23、99頁），茲就
    原告請求部分是否有理由，分述如下：
　⒈就系爭汽車右前門鈑金費用1,500元、配件費用800元、烤漆
    費用5,000元，共計7,300元部分：
　　原告主張因被告停放系爭機車，其煞車頂到系爭汽車右前車
    門，故導致系爭汽車右前車門受損為「一點」（見本院卷第
    250頁），然觀諸本件事故現場照片（見本院卷第41-42頁）
    可知，原告所稱系爭機車與系爭汽車疑似接觸之點即系爭機
    車之左側把手煞車處，被告裝設有一定厚度之防曬機車手套
    ，衡情該機車手套為雖為軟布材質，然為了維持其一定之形
    狀，布料厚度非薄、範圍亦非小，是縱兩車有所碰觸，實無
    可能僅因被告停放系爭機車時，左側把手煞車之碰觸，即產
    生系爭汽車右前車門把手處之「一點」損傷。況本院當庭勘
    驗上開餐廳外之監視器錄影光碟錄影畫面後，雖得悉系爭機
    車之左把手及煞車位置有與系爭汽車右前車門把手附近接觸
    （見本院卷第272頁），然考以監視器錄影鏡頭距離兩車當
    時停放位置應屬非近，兩車間究竟有無實際上之接觸，實難
    透過錄影鏡頭清楚得悉；且原告之現任太太即證人陳雅婷於
    110年7月27日，在本院言詞辯論程序中亦證述：「系爭機車
    ...沒有碰到右前車門。」等語，足認系爭汽車右前車門之
    「一點」損害，縱受損高度與系爭機車把手煞車高度相當，
    猶應非被告停放系爭機車行為不當所導致。此外，原告復未
    能就被告如何能造成系爭車輛右前門「一點」之毀損，舉證
    以實其說，故原告此部分之主張，要無理由，應予駁回。
　⒉就系爭汽車右後門之鈑金400元、烤漆5,000元，共計5,400元
    部分：
　　原告另主張因被告過失行為造成系爭汽車後側車門有一道刮
    痕的受損，並提出警方現場拍攝之照片為據（見本院卷第39
    頁），然觀諸該照片所示，實難發覺系爭汽車右後車門有何
    「一道刮痕」之受損，相關警卷資料中，亦無任何關於一道
    刮痕之記載，僅得知悉「系爭汽車之右側車身受損」、「系
    爭機車之左後照鏡受損」，有交通事故補充資料表在卷可憑
    （見本院卷第35頁）。本院參以證人陳雅婷於110年7月27日
    ，在本院言詞辯論程序中證稱：「我原本下車的時候沒有任
    何阻擋物，可以直接去薑母鴨店，買完回來我要上右後車門
    卻發現系爭汽車的右後車門整個遭被告的機車擋住，被告的
    機車是完全貼在車門上面，看起來機車是倒下去的狀態...
    」等語（見本院卷第248頁）；及本院當庭勘驗之前揭監視
    器光碟錄影畫面：「在1 分鐘時被告騎乘機車停放在白色馬
    自達車輛右後側時，機車左後照鏡的位置是與前開車輛右後
    車門接觸，而機車左把手及煞車的位置則是與前開車輛右前
    車門的把手附近位置接觸，1 分30秒時原告妻子無從開啟車
    輛右前車門及右後車門。」（見本院卷第272頁），認系爭
    汽車之右後車門確實因為被告停放系爭機車不當之過失，而
    有受損之情形，且系爭機車與系爭汽車接觸之左後照鏡，亦
    因此而有所受損。雖綜觀全卷，難以明確認定系爭汽車右後
    車門之受損情況為「一道刮痕」，然其確因系爭機車之左後
    照鏡碰撞、而有受損，洵堪認定。系爭汽車右後車門之受損
    ，既因修車廠評估孳生鈑金400元、烤漆5,000元，共計5,40
    0元之修車費用支出，鈑金及烤漆部分復無庸計算折舊，則
    被告就此一部分自應負5,400元之賠償責任，原告此部分之
    主張，為有理由，應予准許。
　3.被告雖辯稱：當時停放機車處地勢平坦，被告停放時並未接
    觸到系爭汽車，兩車係前後停放，原告豈有未聽見系爭機車
    傾倒之可能等語，然被告並不爭執當時係以側柱方式停放系
    爭機車，且系爭機車係停放在系爭汽車與餐廳之隙縫間（見
    本院卷第250頁），是依理，系爭機車該等側柱停放方式，
    本有因為大型車輛行經該處所生之路面震動、抑或機車本身
    零件機械之疲乏問題，而導致停放位置產生些微偏移之可能
    ；又被告當時停放系爭機車之位置，依監視器錄影畫面所示
    ，確實係在系爭汽車之右後車門外，與系爭汽車並非完全前
    後停放，而呈現部分重疊平行之狀態；再者，原告當時係在
    車內照顧3名分別為1歲、6歲、7歲之孩童，經證人陳雅婷證
    述歷歷（見本院卷第248頁），原告確實恐因系爭機車之輕
    微偏離、碰撞，而難以察覺上情，故被告上揭所辯，亦難認
    為有理由。　
  ㈣從而，原告基於侵權行為之規定，請求被告賠償系爭汽車修
    復費用5,400元（計算式：400＋5,000＝5,400），為有理由，
    應予准許，至原告逾此部分之請求，為無理由，應予駁回。
四、末按給付有確定期限者，債務人自期限屆滿時起，負遲延責
    任；給付無確定期限者，債務人於債權人得請求給付時，經
    其催告而未為給付，自受催告時起，負遲延責任；其經債權
    人起訴而送達訴狀，或依督促程序送達支付命令，或為其他
    相類之行為者，與催告有同一之效力，民法第229條第1項、
    第2項定有明文。又遲延之債務，以支付金錢為標的者，債
    權人得請求依法定利率計算之遲延利息；但約定利率較高者
    ，仍從其約定利率，應付利息之債務，其利率未經約定，亦
    無法律可據者，週年利率為百分之5，民法第233條第1項、
    第203條亦分別著有明文。本件原告對被告之侵權行為請求
    權，核屬無確定期限之給付，既經原告起訴而送達訴狀，被
    告迄未給付，依法當應負遲延責任。原告雖請求自遞狀翌日
    即109年10月9日（見本院卷第15頁）起至清償日止，按週年
    利率百分之5計算之法定遲延利息，然其並未舉證斯時已催
    告被告履行、並請求遲延利息，是本件仍認應以起訴狀繕本
    送達翌日即109年11月6日（見本院卷第45頁）起，至清償日
    止，按年息百分之5計算遲延利息，為有理由，逾此部分，
    尚且無據，不應准許。
五、綜上所述，原告依據侵權行為損害賠償之法律關係，請求被
    告賠償5,400元，及自109年11月6日起至清償日止，按年息
　　百分之5計算之利息，為有理由，應予准許。其餘逾此部分
    之請求，為無理由，應予駁回。
六、本件事證已臻明確，兩造其餘攻擊防禦方法及證據，核與判
    決之結果不生影響，爰不一一論列。
七、本件為適用小額訴訟程式所為被告部分敗訴之判決，依民事
    訴訟法第436 條之20之規定，爰就原告勝訴部分，依職權宣
    告假執行。至原告雖聲請供擔保為假執行之宣告，無非促使
    法院職權之發動而已，本院自無須就其聲請為准駁之裁判，
    附此敘明。又被告陳明願供擔保請准宣告免為假執行，經核
    亦無不合，爰酌定相當之金額准許之。 
八、依民事訴訟法第79條及第436條之19條第1項規定，確定其訴
    訟費用額為1,000元（即裁判費1,000元），由被告負擔5分
    之2，餘由原告負擔。
中　　華　　民　　國　　110 　年　　10　　月　　19　　日
                  臺灣臺中地方法院臺中簡易庭
                                  法  官  林秉暉
以上正本係照原本作成。
如不服本判決，應於送達後20日內，以判決違背法令為理由，向
本院提出上訴狀並表明上訴理由（上訴理由應表明1、原判決所
違背之法令及其具體內容；2、依訴訟資料可認為原判決有違背
法令之具體事實），如於本判決宣示後送達前提起上訴者，應於
判決送達後20日內補提上訴理由書（須附繕本）。 
中　　華　　民　　國　　110 　年　　10　　月　　19　　日
                                  書記官  王志伃